最高法院刑事裁定　　　　　　　　　　　　　　　　九十三年度台抗字第五七五號
　　抗　告　人　甲○○
　　　　　　　　　　　　台灣桃園監獄執行中）
右抗告人因違反槍砲彈藥刀械管制條例案件，不服台灣高等法院中華民國九十三年九
月十七日駁回聲明異議之裁定（九十三年度聲字第六八四號），提起抗告，本院裁定
如左：
    主  文
原裁定撤銷，應由台灣高等法院更為裁定。
    理  由
本件原裁定以：抗告人甲○○前因違反槍砲彈藥刀械管制條例等罪，經裁定合併執行
有期徒刑六年，於民國八十八年五月十三日起執行，九十一年九月十八日假釋出監，
縮短刑期屆滿日期為九十三年二月二十八日，假釋殘餘刑期為有期徒刑一年五月十日
。而依「受保護管束人在保護管束期間內，應遵守左列事項：一保持善良品行，不得
與素行不良之人往還。二服從檢察官及執行保護管束者之命令。……」、「受保護管
束人違反前條各款情形之一，情節重大者，檢察官得聲請撤銷保護管束或緩刑之宣告
。假釋中付保護管束者，如有前項情形時，典獄長得報請撤銷假釋。」，保安處分執
行法第七十四條之二第一款、第二款、第七十四條之三分別定有明文。又按「前項保
護管束期間為三年以下。其不能收效者得隨時撤銷之，仍執行原處分。」、「前二項
情形，違反保護管束規則情節重大者，得撤銷緩刑之宣告或假釋。」刑法第九十二條
第二項、第九十三條第三項亦分別有明文。抗告人於假釋期間，又於九十二年四月間
某日，在台北市○○街某不詳檳榔攤，接受自稱「萬年旗」之不詳年籍成年友人所託
，受寄保管具有殺傷力之仿ＧＬＯＣＫ廠半自動手槍製造之玩具手槍一把、可供上開
手槍發射之用而具有殺傷力之子彈一顆及未具殺傷力之非金屬彈頭子彈各一顆於台北
市○○區○○街一九五號七樓住處。嗣於九十二年五月三十一日凌晨，與吳豐盛共同
前往位於台北市○○區○○路二段二一八號後方由黃文輝、游振志共同承租之建築物
內，與王延祥、王翠萍、賴芬蘭、陳國芳等人，以天九牌賭博財物，吳豐盛並攜帶具
有殺傷力之仿ＧＬＯＣＫ廠半自動手槍製造之玩具手槍一把及可供上開手槍發射之用
而具有殺傷力之子彈一顆至賭場，以為防身之用。於同日凌晨六時許，抗告人與王延
祥因賭博輸贏之認定發生口角衝突，王延祥憤而拍桌表示不願再玩，隨即轉身前往廁
所，在旁觀看之吳豐盛見狀後心生不滿，乃尾隨王延祥進入廁所，並手持上開槍枝，
以槍托部位敲擊王延祥頭部數下並持棍棒毆打王延祥之身體後，再將王延祥帶至客廳
，復施以拳打腳踢，使王延祥受有普通傷害。而原在客廳之抗告人見王延祥被拖至客
廳後，即逕由吳豐盛手上取得上開槍枝而無故加以持有，持該手槍朝王延祥左大腿部
位開槍射擊一次，導致王延祥左大腿受有子彈貫穿軟組織之普通傷害而重傷未遂，抗
告人與吳豐盛於槍擊後隨即離開賭場。抗告人於假釋期間又犯強盜、槍砲彈藥刀械管
制條例等罪，經台灣士林地方法院檢察署檢察官起訴，且經台灣士林地方法院審理後
認抗告人觸犯槍砲彈藥刀械管制條例第十一條第四項之未經許可持有可發射子彈具有
殺傷力之槍枝罪、同條例第十二條第四項之未經許可持有子彈罪及刑法第二百七十八
條第三項、第一項之重傷害未遂罪，判處有期徒刑三年，抗告人上訴原審法院，亦經
判決駁回上訴。認抗告人於假釋期間違反保安處分執行法第七十四條之二第一款、第
二款之規定，情節重大，台灣台南監獄依據規定聲請法務部核准撤銷受刑人之假釋而
執行其殘餘之刑期，並無不合。又認假釋之撤銷屬刑事裁判執行之一環，為廣義之司
法行政處分，抗告人於假釋期間違反保安處分執行法之規定，情節重大，典獄長即得
報請法務部撤銷假釋，並不需經檢察官聲請法院裁定，亦不以刑案部分經判決有罪確
定為要件等由，係依據法務部撤銷受保護管束人假釋處分書、台灣士林地方法院九十
二年度訴字第六四六號、原審法院九十三年度上訴字第一四一六號判決書各一份等證
據在卷為憑，認其聲明異議無理由，予以駁回。而抗告人聲明異議意旨略以：伊涉嫌
持有改造手槍、子彈，進而擊傷王延祥，雖經判決有罪，但判決違反經驗法則、論理
法則，且已提起上訴，伊是否確有該行為，須經判決確定以為認定，伊既無該等行為
，自不該當於保安處分執行法第七十四條之二第一、二款之情形，且為情節重大之要
件。另伊因前案判處有期徒刑，於入監服刑後，獲得法院裁定假釋中付保護管束，係
依據法院之裁定假釋中付保護管束，如欲撤銷該保護管束，亦須受保護管束人違反同
法第七十四條之二各款情形之一，情節重大者，由法院依檢察官之聲請，而為撤銷保
護管束之裁定。且如欲限制人民之自由權利，須聲請法院為之。伊有無保安處分執行
法第七十四條之二各款情形之一，且是否有情節重大之事由，須由法院審查。保安處
分執行法第七十四條之三第二項規定：「假釋中付保護管束者，如有前項情形時，典
獄長得報請撤銷假釋」依其文義，必須具備：（１）受保護管束人違反同法第七十四
條之二各款情形之一，情節重大者。（２）法院依檢察官之聲請，而為撤銷假釋中付
保護管束之裁定。具備此二要件，法務部始得依典獄長之報請而為撤銷假釋之處分。
顯然法務部無權逕行認定假釋中受保護管束人具備第一要件後，即可逕行撤銷假釋。
法務部未依法定程序先由檢察官聲請法院為撤銷保護管束之裁定後，再行撤銷假釋，
其處分自屬違法。又伊所爭執者，乃法務部應否依保安處分執行法第七十四條之三第
二項、第一項之規定，先行由檢察官聲請法院為撤銷保護管束之裁定後，再行撤銷假
釋之爭議；而非爭執法務部有無撤銷假釋之權限等語。
經查：（一）法務部撤銷受保護管束人假釋處分書中之「主旨」認抗告人於假釋期間
再犯「強盜等罪」，違反保護管束應遵守事項，情節重大，依法撤銷其假釋。並於事
實記載：抗告人……明知依規定於假釋期間應遵守保護管束事項，竟於九十二年五月
三十一日凌晨，……抗告人與吳豐盛及綽號「阿堯」之男子，竟共同為自己不法之所
有，由抗告人出示該手槍，喝令在場之王翠萍等人蹲下，抗告人即基於傷害犯意，持
手槍朝王延祥大腿部位開槍，致王延祥左大腿受有傷害，受處分人開槍後即要求王翠
萍等人交出身上財物，致王翠萍等人不能抗拒，分別交出新台幣（下同）一萬元至五
萬元不等之金錢予綽號「阿堯」之男子，「阿堯」並將王延祥置於桌上之賭資一萬元
搜刮一空，即與抗告人、吳豐盛等人離開等情，有法務部撤銷受保護管束人九十三年
三月二日法矯字第０九三０九００九八六號假釋處分書一紙在卷為憑（見原審卷第八
頁）。惟經第一審法院審理結果認定：「吳豐盛」明知……，竟於九十二年四月間某
日，在台北市○○街某不詳檳榔攤，接受自稱「萬年旗」之不詳年籍成年友人所託，
受寄保管具有殺傷力之仿ＧＬＯＣＫ廠半自動手槍製造之玩具手槍一把、可供上開手
槍發射之用而具有殺傷力之子彈一顆及未具殺傷力之非金屬彈頭子彈各一顆於台北市
信義區○○街一九五號七樓住處。嗣於九十二年五月三十一日凌晨，抗告人與吳豐盛
共同前往位於台北市○○區○○路二段二一八號後方由黃文輝、游振志共同承租之建
築物內，與王延祥、王翠萍、賴芬蘭、陳國芳等人，以天九牌賭博財物，「吳豐盛」
並攜帶具有殺傷力之仿ＧＬＯＣＫ廠半自動手槍製造之玩具手槍一把及可供上開手槍
發射之用而具有殺傷力之子彈一顆至賭場，以為防身之用。於同日凌晨六時許，抗告
人與王延祥因賭博輸贏之認定發生口角衝突，王延祥憤而拍桌表示不願再玩，隨即轉
身前往廁所，在旁觀看之「吳豐盛」見狀後心生不滿，乃尾隨王延祥進入廁所，並手
持上開槍枝，以槍托部位敲擊王延祥頭部數下並持棍棒毆打王延祥之身體後，再將王
延祥帶至客廳，復施以拳打腳踢，使王延祥受有普通傷害。而原在客廳之抗告人見王
延祥被拖至客廳後，即逕由「吳豐盛」手上取得上開槍枝而無故加以持有，持該手槍
朝王延祥左大腿部位開槍射擊一次，導致王延祥左大腿受有子彈貫穿軟組織之普通傷
害而重傷未遂，抗告人與「吳豐盛」於槍擊後隨即離開賭場。因認抗告人於假釋期間
又犯槍砲彈藥刀械管制條例第十一條第四項、第十二條第四項，刑法第二百七十八條
第三項、第一項等罪，判處有期徒刑三年，理由並說明抗告人未下手取走被害人等人
之財物，其被訴加重強盜部分之犯罪不能證明。復經原審法院維持第一審判決在案，
亦有台灣士林地方法院九十二年度訴字第六四六號及原審九十三年度上訴字第一四一
六號判決書各一紙在卷可查。上開判決之認定，即與法務部上開假釋處分書中「主旨
」所載抗告人於假釋期間再犯「強盜等罪」及其據以撤銷假釋之事實已有歧異，若除
去抗告人之上開強盜行為，其違反保護管束應遵守之事項，是否仍屬情節重大，原審
並未函請撤銷假釋之法務部詳為說明，遽引上開刑事判決所認定之事實為證，逕認抗
告人仍有保安處分執行法第七十四條之二第一款、第二款之情形，即有違誤。（二）
原裁定理由所引之刑事判決係認定：「吳豐盛」明知可發射金屬或子彈具有殺傷力之
各式槍砲及具有殺傷力或破壞性之各類彈藥，……竟於九十二年四月間某日，在台北
市○○街某不詳檳榔攤，接受自稱「萬年旗」之不詳年籍成年友人所託，受寄保管具
有殺傷力之仿ＧＬＯＣＫ廠半自動手槍製造之玩具手槍一把、可供上開手槍發射之用
而具有殺傷力之子彈一顆及未具殺傷力之非金屬彈頭子彈各一顆於台北市○○區○○
街一九五號七樓住處等情。係認自始係由「吳豐盛」寄藏上開槍彈。詎原裁定竟認係
：「受刑人」於九十二年四月間某日，在台北市○○街某不詳檳榔攤，接受自稱「萬
年旗」之不詳年籍成年友人所託，受寄保管具有殺傷力之仿ＧＬＯＣＫ廠半自動手槍
製造之玩具手槍一把、可供上開手槍發射之用而具有殺傷力之子彈一顆及未具殺傷力
之非金屬彈頭子彈各一顆於台北市○○區○○街一九五號七樓住處（見原判決第五頁
第十一至第十五行）。顯係將「吳豐盛」受託寄藏槍彈之事實，誤認係「抗告人」受
託寄藏槍彈，並執為其裁定駁回抗告人聲明異議之理由，亦有違失。（三）保安處分
執行法第七十四條之二第一款規定「保持善良品行，不得與素行不良之人往來」，但
揆諸該法條意旨在於要求受刑人於保護管束期間應常保持善良品行，其後之「不得與
素行不良之人往來」，則在告誡受刑人欲保持良好品行者，即應避免與素行不良之人
往來，以免影響品行，非謂必須不與素行不良之人來往，始能稱品行善良。是受保護
管束人，於保護管束期間未保持善良品行，且情節重大，而屬保護管束不能收效之情
形，其間縱未與素行不良之人往來，亦應屬同法第七十四條之三所示之得撤銷保護管
束之情形。法務部認抗告人有違反「保持善良品行、服從檢察官及執行保護管束者之
命令」之情形，乃依保安處分執行法第七十四條之二第一款前段、第二款之規定，發
布撤銷受保護管束人假釋處分書，撤銷抗告人之假釋（見原審卷第九頁第五行）。而
原裁定於理由內記載「足見受刑人於假釋期間違反保安處分執行法第七十四條之二第
一款、第二款之規定，情節重大」（見原裁定第六頁倒數第二、三行），似認抗告人
除犯違反「保持善良品行、服從檢察官及執行保護管束者之命令」之規定外，尚違反
「不得與素行不良之人往還」，但該裁定內容並未就抗告人如何違反「不得與素行不
良之人往還」之情形詳加論述，即有適用法則不當之違法。況原裁定以前開法務部撤
銷抗告人假釋處分書所未引用之法條及事由，為駁回抗告人異議之理由，亦嫌贅餘而
欠允當。（四）抗告人於原審主張：保安處分執行法第七十四條之三第二項既規定「
如有前項情形時」，依其法條文義解釋暨條文編排次序以觀，似認必須具備（１）受
保護管束人違反同法第七十四條之二各款情形之一，情節重大者。（２）法院依檢察
官之聲請，而為撤銷假釋中付保護管束之裁定。於具備此二要件時，法務部始得依典
獄長之報請，而為撤銷假釋之處分。本件處分，未依上開規定處理，顯屬違法云云。
原裁定就抗告人上開主張，究竟如何不足採取，並未說明理由，僅認「典獄長得報請
法務部撤銷假釋，並不需經檢察官聲請法院裁定」，顯係對抗告人之爭執（詳前引異
議理由）有所誤認，且其對此部分未詳予說明、剖析，理由亦有欠妥，而難昭折服。
抗告意旨指摘原裁定不當，非無理由，應由本院將原裁定撤銷，發回原審更為適當之
裁定。
據上論結，應依刑事訴訟法第四百十三條前段，裁定如主文。
中　　　華　　　民　　　國　　九十三　　年　　 十二 　　月　　　三　　　日
                              最高法院刑事第九庭
                                  審判長法官  林　增　福
                                        法官  邵　燕　玲
                                        法官  陳　世　雄
                                        法官  陳　朱　貴
                                        法官  吳　三　龍
      右正本證明與原本無異
                                              書  記  官
中　　　華　　　民　　　國　　九十三　　年　　 十二 　　月　　　十　　　日
                                                                     Ｒ
